【裁判字號】    88,上易,1147
【裁判日期】    890119
【裁判案由】    詐欺
【裁判全文】
臺灣高等法院高雄分院刑事判決          八十八年度上易字第一一四七號
    上  訴  人
    即自訴人    三商行股份有限公司
    法定代理人  乙○○
    上  訴  人
    即  被  告  丙○○
右上訴人等因被告詐欺案件，不服臺灣高雄地方法院八十七年度自字第三八四號中華
民國八十八年四月十四日第一審判決，提起上訴，本院判決如左：
      主      文
上訴駁回。
      事      實
一、丙○○前於民國（下同）八十四年間因偽造文書案件，經台灣士林地方法院判處
    有期徒刑五月確定，於八十五年九月十九日假釋期滿執行完畢。其與林明通（已
    死亡，詳後述）係合夥關係，於八十六年十月二十九日正式在高雄市○○區○○
    路五八號一樓開設瑋誌洋行，林明通登記為負責人，丙○○負責實際營業，丙○
    ○於八十六年五月間起，向自訴人三商行股份有限公司（下稱：三商行）高一區
    營業處訂貨，每月交易金額達新台幣（下同）百餘萬元，早期陸續給付貨款，藉
    以取信於林坤賜，使林坤賜陷於錯誤，誤以為丙○○財力無問題，未料，同年九
    月間起，丙○○竟基於意圖為自己不法所有之概括犯意，透過林坤賜以前述方式
    大量出貨，每月金額高達數百萬元，甚至上千萬元，丙○○則以交付遠期支票或
    客票之方式支付貨款，迄同年十一月十八日自訴人公司發現出貨狀況有異停止出
    貨，總計共已出貨達二千多萬元，期間雖有兌領少部分貨款（約六百五十萬元許
    ），但其後票據則陸續跳票高達一千九百零二萬八千二百六十元，自訴人公司始
    知受騙。丙○○於八十六年十二月底，因與三商行退票糾紛尚未解決，三商行拒
    絕出貨，乃明知瑋誌洋行之財務狀況週轉不靈，仍承續上揭詐欺概括犯意，轉向
    大同股份有限公司（下稱：大同公司）訂購洋酒，初期零星提貨，貨款亦有付清
    ，致大同公司陷於錯誤以為丙○○經營之瑋誌洋行財務健全，自八十七年一月間
    起至同年二月十七日止，丙○○在瑋誌洋行處，向大同公司業務員高啟豐大量訂
    購進口洋酒共計二百零三萬五百元，該公司不疑有他，如數交貨，丙○○則交付
    林武龍、林永芳簽發，付款人均為台灣中小企業銀行東台南分行，票載發票日同
    為八十七年三月十日、面額各為七十二萬五千八百元、四十四萬七千四百元之遠
    期支票二紙抵付部分貨款，大同公司屆期提示上開支票均遭退票，屢經催討，僅
    追回價值六萬五千五百四十元之洋酒，共損失一百九十六萬四千九百六十元。
二、案經三商行提起自訴。
      理      由
一、訊據被告丙○○固坦承右揭時地向自訴人三商行及大同公司訂購洋酒，所交付之
    部分遠期支票、客票屆期未獲兌現，尚積欠上開貨款未清等事實，惟矢口否認有
    詐欺犯行，辯稱：貨款無法如期給付，係因遭下游經銷商倒債所致，並非交易之
    初即有詐欺故意，公司結束營業後所有會計帳冊均失竊，以致未能進行追討，伊
    有誠意與自訴人及大同公司解決，並有簽具協議書，且其所有之不動產亦提供自
    訴人設定抵押權擔保，並無置之不理，避不見面云云。
二、經查：
  （一）右揭犯罪事實，業據自訴代理人蔡進清律師、自訴人公司高一區營業主任林
        坤賜及大同公司代理人甲○○、業務員高啟豐等人到庭指訴綦詳，並有瑋誌
        洋行帳款明細表、退票及兌領明細各一份及大同公司產品制經銷合約書一份
        、貨品移轉單十六張、欠款明細表一張、支票及退票理由單各二張、銷退明
        細表一張及自由時報剪報影本一紙（均見原審八十七年自字第五四一號影印
        卷）等附卷可佐。又被告丙○○因曾有拒絕往來紀錄，不能領票使用，乃簽
        發發票人為林明通之支票，該支票帳戶先後於八十六年十二月十五日起開始
        有退票紀錄，於八十七年三月六日被列為拒絕往來戶，被告坦認在卷，復經
        原審函查屬實，有台灣南區郵政管理局八十七年六月十八日0000000
        0000號、台灣土地銀行苓雅分行八十七年六月十八日苓存字第八七００
        ０二三七號及大眾商業分行苓雅分行八十七年六月十六日八七眾苓發字第七
        六號等函在卷可憑。
  （二）自訴人雖停止出貨，但被告對客戶已完成之交易，其收取貨款亦屬正常之事
        ，豈會積欠自訴人大量貨款﹖又，被告雖以係受客戶倒債之影響，始無法給
        付貨款云云，惟查被告所提出之資料，其遭客戶退票金額大約四百六十五萬
        餘元，另被告交付自訴人所謂之客票，除兌現十餘萬元外，其退票金額四百
        八十六萬餘元，兩者合計約一千萬元。於事發後，被告所付貨款僅二百九十
        四萬元，卻有高達一千萬元左右之客戶倒閉貨款，甚不合理。
  （三）被告又以其被客戶倒債之簽收單、帳冊等資料，被案外人陳冠彰所竊，並舉
        證人吳宇強、洪春芝為證。但查陳冠彰於臺灣高雄地方法院檢察署八十七年
        偵字第一八０七五號竊盜案件中供稱雖有搬走瑋誌洋行之部分辦公桌椅等財
        物，但並未拿取簽收單、帳冊等資料，證人吳宇強、洪春芝於本院調查時雖
        證稱有見到陳冠彰搬運桌椅，惟就桌子裡是否有簽收單、帳單等資料，則不
        得而知。何況，據證人吳宇強另證稱，公司之簽收單共有四聯、一聯給客戶
        、一聯給公司會計、再一聯存於公司倉庫、另一聯給業務員等情在卷，公司
        在業務員、倉庫處尚有留存簽收單等資料，豈會無資料可供進行催討。且縱
        無簽收單，亦有業務員足可證明交易之存在與貨款之未收取。再者，被告積
        欠自訴人之貨款是八十六年十一月十八日以前之貨款，陳冠彰是八十七年三
        月底、四月初始搬走東西，其間已歷數月之久。亦即，在自訴人因被告貨款
        兌現產生問題停止出貨之時起，直至八十七年三、四月間公司遭竊時止，被
        告本可進行貨款之收取及追索，然被告於事後才稱資料遭竊，無法收取貨款
        ，足見被告所辯不實。
  （四）被告於與三商行之交易，不能正常付款，並經三商行停止出貨後，卻隱瞞此
        項事實，而向大同公司大量進貨，事後亦未能付款，益見被告詐欺之犯意。
  （五）至被告固與自訴人及大同公司先後簽署協議書約定分期清償，然被告屆期並
        未償還分文，而被告雖於案發後八十六年十二月十九日提供其所有坐落高雄
        市苓雅區○○○段一五０九－二地號及其上建物即門牌高雄市○○區○○街
        六號八樓之四之不動產供自訴人三商行設定五百萬元之抵押權，有該不動產
        之登記簿謄本在卷可稽，惟該不動產早於八十六年十二月五日由高雄區中小
        企業銀行股份有限公司設定第一順位抵押權三百三十六萬元，嗣經被告之債
        權人高雄區中小企業銀行股份有限公司聲請本院查封拍賣上開不動產，經原
        審法院鑑定拍賣最低價額為四百三十萬元，嗣以二百餘萬元拍定，尚不足清
        償第一順位債權人之債務等情，業據大同公司代理人甲○○供明在卷，且為
        被告不否認，從而，被告此部分行為尚不足援為有利其無詐欺故意之認定。
  綜上，被告明知經濟週轉不靈，猶大量進貨，足見被告顯有意圖為自己不法所有而
  詐取洋酒之詐欺故意，灼然甚明。被告所辯，顯係臨訟卸責之詞，尚不足採，事證
  明確，其詐欺取財犯行應堪認定。
二、核被告所為，係犯刑法第三百三十九條第一項之詐欺取財罪。其先後多次向自訴
    人三商行及大同公司施用詐術，使其等陷於錯誤因而財物之行為，時間緊接，所
    犯構成要件同一，顯係基於概括犯意反覆為之，應依刑法第五十六條規定論以一
    罪並加重其刑。至自訴人以林明通為瑋誌洋行掛名負責人，而認其與被告丙○○
    有詐欺之共同犯意聯絡及行為分擔一節，經查，瑋誌洋行之負責人登記為林明通
    ，固為其所不否認，並有瑋誌洋行營利事業登記資料附卷可憑，然該洋行之實際
    經營及向自訴人公司訂購貨品等事宜，均係由丙○○處理及接洽，並未曾與林明
    通接觸之情，業據證人林坤賜即自訴人公司高一區營業主任到庭結證明確，核與
    林明通與丙○○所陳情節相符，是自訴人認被告丙○○與林明通間有詐欺取財之
    犯意聯絡及行為分擔云云，顯有誤會。又前開被告詐欺大同公司犯罪事實部分，
    因大同公司自訴被告涉犯詐欺犯行，於八十七年八月十一日繫屬法院，屬已經提
    起自訴之案件，在同一法院重行自訴（按：本件自訴人三商行自訴被告犯詐欺罪
    則係於八十七年六月八日繫屬法院），故業經原審於八十七年十一月三十日以八
    十七年度自字五四一號諭知自訴不受理判決在案（詳見八十七年度自字第五四一
    號影卷），惟此部分之犯罪事實與前開三商行自訴之犯罪事實，有連續犯之裁判
    上一罪關係，為自訴效力所及，本院自得併與審究，附此敘明。再被告丙○○前
    於八十四年間因偽造文書案件，經台灣士林地方法院判處有期徒刑五月確定，於
    八十五年九月十九日假釋期滿執行完畢之事實，業據被告供明在卷，並有台灣高
    雄地方法院檢察署刑案資料查註紀錄表及本院被告全國前案紀錄表在卷可憑，其
    於有期徒刑執行完畢五年之內，再犯本件有期徒刑以上刑之罪，為累犯，應依刑
    法第四十七條之規定遞加重其刑。
三、原審以被告罪證明確，適用刑法第五十六條、第三百三十九條第一項、第四十七
    條，罰金罰鍰提高標準條例第一條前段規定，審酌被告之素行，詐取之金額，尚
    未與被害人等達成民事上和解，及其犯罪後之態度等一切情狀，量處有期徒刑一
    年，認事用法核無違誤，量刑尚稱允當，被告上訴意旨否認犯罪，自訴人上訴意
    旨以原審量刑過輕，而均指摘原判決不當，為無理由，均應予駁回。
四、據上論斷，應依刑事訴訟法第三百六十八條判決如主文。
中    華    民    國     八十九     年       一       月       十九     日
                              臺灣高等法院高雄分院刑事第二庭
                                  審判長法官  曾永宗
                                        法官  曾玉英
                                        法官  邱永貴
右正本證明與原本無異。
不得上訴。
                                      書記官  鄭靜芳
中    華    民    國     八十九     年       一       月      二十一    日
附錄：本判決論罪科刑法條：
刑法第三百三十九條第一項：
意圖為自己或第三人不法之所有，以詐術使人將本人或第三人之物交付者，處五年以
下有期徒刑、拘役或科或併科一千元以下罰金。
                                                                        Ｋ


司法院資訊處製作；財團法人民間司法改革基金會備份。
